【裁判字號】    90,訴,939
【裁判日期】    901108
【裁判案由】    偽證
【裁判全文】
臺灣高雄地方法院刑事判決                            九十年度訴字第九三九號
    公  訴  人  臺灣高雄地方法院檢察署檢察官
    被      告  甲○○
    選任辯護人  黃順天
右列被告因偽證案件，經檢察官提起公訴（八十九年度偵字第一二四０九號），本院
判決如左：
    主  文
甲○○無罪。
    理  由
一、公訴意旨略以：被告甲○○自民國八十五年十二月十八日起至八十七年八月三十
    一日止，任職高雄市楠梓區加工區台灣金訊電子股份有限公司（以下簡稱金訊公
    司）擔任小夜班作業員，上班時間為下午五時二十分起至十一時二十分止。其於
    八十六年四月十六日確有上班，並未請假，且於該日下午六時許之工作時間內，
    不可能私自潛出公司外出於高雄市○○路九十四號附近，目睹乙○○○及家屬等
    與鄰居丁○○等之爭執過程。竟於八十七年九月二十三日，在台灣高雄地方法院
    八十六年度訴字第三八九一號刑事案件審理時，以證人身分具結偽稱：「我是個
    家庭主婦」、「當天我有事於晚上六時左右經過該地，有看見十幾個人有些人身
    穿機車行的白色工作服，每個人手拿鋼機或鋼鎚，其中一中年人說我們去砸店，
    並說打死他們一個不留」、「有的（看到磚頭），打人的人就拿磚塊丟」、「（
    當時）我站在機車行旁邊」；復於八十八年十月十三日，在台灣高等法院高雄分
    院八十八年度上訴字第一一四三號前開案件上訴審理程序中，再作偽證證稱：「
    是（在楠梓電子上班），八十五年十二月十八日我在那邊工作一年多，約八十七
    年九月一日被遣散，均上夜班」、「下午五、六點時，那天我有事從那邊經過沒
    上班」、「我從後勁經過，要回橋頭家，看到十幾個人衝進自助餐店，有聽到喊
    要砸店，打的人說打到大小都不留」、「當天有（請假），去買東西，事先有請
    假」。共計二次於審判時，就案情有重大關係之事項，供前具結而為虛偽陳述，
    致法院誤信甲○○確有在場目睹，而據甲○○之證述，認定乙○○○、林燕伶、
    林進旺、林啟斌、陳丁財共同傷害罪成立及陳信欽共同毀損罪成立，因認被告涉
    犯刑法第一百六十八條偽證罪嫌云云。
二、按犯罪事實應依證據認定之，無證據不得推定其犯罪事實；又不能證明被告犯罪
    者，應諭知無罪之判決，刑事訴訟法第一百五十四條、第三百零一條第一項前段
    分別定有明文。次按事實之認定應憑證據，如未能發現相當證據，或證據不足以
    證明，自不能以推測或擬制之方法，為裁判基礎；而告發人係立於與告訴人相同
    之地位，其指訴本以使被告受刑事訴追或處罰為目的，故告發人之陳述是否與事
    實相符，自應調查其他證據，以資審認，非可僅據其指訴為被告論罪之唯一根據
    （參照最高法院四十年臺上字第八六號、六十九年臺上字第一五三一號判例意旨
    ）。又刑法第一百六十八條之偽證罪，除證人於審判中依法具結，並須對「於案
    情有重要關係之事項」，故為虛偽之陳述，始負偽證罪之責；而所謂「於案情有
    重要關係之事項」，係指該事實之有無，足以影響於裁判之結果者而言，苟該事
    項之有無，與裁判之結果無關，即難遽論以該罪，藉以限定虛偽陳述之範圍，貫
    徹立法精神，避免失之過苛（最高法院二十九年上字第二三四一號號判例意旨詳
    參）。
三、公訴人認被告涉有上開偽證罪嫌，無非以告發人乙○○○指訴歷歷，及卷附金訊
    公司、楠梓電子公司回函各一份，台灣高雄地方法院八十六年度訴字第三八九一
    號八十七年九月二十三日訊問筆錄、台灣高等法院高雄分院八十八年度上訴字第
    一一四三號八十八年十月十三日審判筆錄、該院八十八年度聲再字第二九五號八
    十九年五月十一日筆錄各一份，及前揭判決書三份可佐，足認被告隱匿事發當日
    上班之事實，虛偽證稱事發日伊有請假及有前往事發地點目睹一切發生經過，就
    原審法官所為告訴人遭指訴情事之心證認定，有決定性及重要性之影響，已屬於
    案情有重要關係之事項為不實之陳述，偽證罪嫌足堪認定等，資為其論據。
四、質之被告甲○○固供承有上開審判中供前具結，隱瞞其案發當日係於金訊公司上
    班，而就其任職部分為不實陳述等情，然堅決否認有何偽證犯行，辯稱：事發當
    日伊確有在場目睹發生經過，伊當時在金訊公司上班，因溜班出去包便當，且害
    怕證人身份曝光，對伊造成不利，故僅未據實陳述其任職單位，其餘部分證述均
    實在等語。經查：
（一）被告自八十五年十二月十八日起至八十七年八月三十一日止係任職金訊公司，
      擔任小夜班作業員，其上班時間為下午五點二十分起至十一時二十分止，其於
      八十六年四月間並無缺勤紀錄，且八十六年四月十六日為金訊公司正常上班日
      ，及被告擔任生產線後段組立包裝工作，該公司作業員未經請假不得任意出入
      離開公司等情，固有金訊公司八十九年四月十八日（八九）金總字第０一六號
      函、同年八月四日（八九）金總字第０二九號函各一份附卷可按，並經本院調
      取台灣高等法院高雄分院八十八年度上訴字第一一四三號刑事卷宗全卷核閱無
      訛。又被告確於本院八十六年度訴字第三八九一號及台灣高等法院高雄分院八
      十八年度上訴字第一一四三號刑事案件審理時，均隱瞞其於金訊公司上班之事
      實，而為：伊為家庭主婦、伊在楠梓電子公司上班等不實陳述，亦有上開案件
      八十七年九月二十三日、八十八年十月十三日筆錄各一份在卷為憑，並據被告
      於本院審理中及該案件八十八年度聲再字第二九五號再審程序時自承屬實。惟
      該公司員工溜班外出確有耳聞一情，已經曾任職金訊公司之作業員證人丙○○
      、己○○證述一致在卷（本院九十年六月二十八日訊問筆錄），證人丙○○於
      本院調查時復證稱：被告有於工作閒聊間向伊透露，其看到對面自助餐店被砸
      之事等語明確（本院上開訊問筆錄參照），參以案發地點之自助餐店距離被告
      當時上班之金訊公司僅一牆之隔，有被告所提之二者相關位置照片三幀附卷可
      稽，衡情員工利用上班時間溜班外出包便當，並非不存在之現象，尚難以金訊
      公司規定有用餐時間及於上班時間不能外出等節，即認被告不可能溜班包便當
      而未至現場目睹案發經過。又被告為保護自身安全，隱瞞其實際任職處所，亦
      屬人情之常，是被告上開辯稱：伊係溜班外出便當，確有在場目睹案發經過，
      係害怕證人身份曝光，為了保護自己，才隱瞞真正任職單位而為此部分不實之
      陳述等語，核與常情均不相悖，應非子虛，堪予採憑。
（二）何況，被告既有目擊現場案發之經過情形而為親身見聞之證述，縱其於前揭案
      件審理程序對於其任職何公司之陳述，有所隱瞞或不實之處，恐係其記憶不清
      或陳述錯誤所致，自不能因此而謂被告其餘證述情節均不可採等情，已為卷附
      台灣高等法院高雄分院八十八年度上訴字第一一四三號刑事判決認定在卷，足
      徵被告就其任職公司所為不實陳述一節，亦非屬「於案情有重要關係之事項」
      ，即與偽證罪之構成要件有間。再者，原判決係以該案告訴人陳淑惠、陳杜海
      子、丁○○、戊○○及陳淑芳之指訴，佐以證人甲○○之證述情節，及卷附現
      場相片、診斷證明書等綜合判斷，而為該案被告林進旺等有罪之認定，是本件
      被告甲○○之證詞並非原判決認定該案被告等有罪之唯一證據，而係補強證據
      ，故縱令被告之證詞全不可採，亦不影響該案被告等有罪之認定，復經該院八
      十八年度聲再字第二九五號刑事裁定敘明無訛，並駁回該案再審之聲請在案，
      有該刑事裁定存卷足考，顯見被告於該案所為之證述並不影響該案件法院之審
      理結果，縱有虛妄，亦不符偽證罪之構成要件，尚難以該罪相繩。此外，本院
      復查無其他積極證據足資證明被告有何公訴人所指之偽證犯行，揆諸前開法條
      及判例說明，不能證明被告犯罪，應為其無罪之諭知。
據上論斷，應依刑事訴訟法第三百零一條第一項前段，判決如主文。
本案經檢察官周天畏到庭執行職務。
中      華      民      國      九十      年    十一      月      八    日
                                  臺灣高雄地方法院刑事第六庭
                                      審判長法  官    趙家光
                                            法  官    邱明弘
                                            法  官    林韋岑
右正本證明與原本無異。
如不服本判決，應於判決送達後十日內，向本院提出上訴狀。
                                  書記官    董明惠
中      華       民     國      九十      年    十一      月      九   日


司法院資訊處製作；財團法人民間司法改革基金會備份。
